【裁判字號】    95,重訴緝,1
【裁判日期】    970508
【裁判案由】    違反毒品危害防制條例等
【裁判全文】
臺灣屏東地方法院刑事判決             95年度重訴緝字第1號
公  訴  人  臺灣屏東地方法院檢察署檢察官
被      告  丙○○
選任辯護人  楊申田律師
上列被告因違反毒品危害防制條例等案件，經檢察官提起公訴（
91年度偵字第3697號），本院判決如下：
    主  文
丙○○共同販賣第一級毒品未遂，處有期徒刑拾年，褫奪公權陸
年。扣案海洛因肆塊（合計淨重壹肆壹伍點捌公克，包裝重貳玖
點貳柒公克）沒收銷燬之；未扣案之行動電話手機支（各含00
00000000號、0000000000號、0000000000號之SIM 卡各壹張）與
邵立屏、乙○○連帶沒收，如全部或一部不能沒收時，連帶追徵
其價額。又行使偽造私文書，足以生損害於公眾及他人，處有期
徒刑陸月，減為有期徒刑月，如附表所示偽造之署名及指印，
均沒收。應執行有期徒刑拾年貳月，褫奪公權陸年。扣案海洛因
肆塊（合計淨重壹肆壹伍點捌公克，包裝重貳玖點貳柒公克）沒
收銷燬之；未扣案之行動電話手機支（各含00 00000000 號、
0000000000號、0000000000號之SIM 卡各壹張）與邵立屏、乙○○連帶沒收，如全部或一部不能沒收時，連帶追徵其價額；如附
表所示偽造之署名及指印，均沒收。
    事  實
一、緣化名張正雄之黃明泰（未經起訴）有意購買第一級毒品海
    洛因，遂透過綽號「賣鹽順」之友人A1（真實姓名年籍等資
    料隨卷外放）向外打探、居間引介。「賣鹽順」乃於民國（
    下同）91年2 月2 日前之不詳時日，在不詳地點將上情轉告
    乙○○（經臺灣高等法院高雄分院以雄高分院96年雄分院謀
    刑立緝字第1 號發布通緝中）。乙○○遂基於販賣第一級毒
    品海洛因牟利之犯意，先於91年2 月2 日前之不詳時日，在
    不詳地點向某不詳姓名之成年人，以不詳之價格販入第一級
    毒品海洛因4 塊（合計淨重1415.8公克，包裝重29.27 公克
    ）後，由乙○○以其所有門號0000000000號、0000000000號
    行動電話各1 支（未扣案）為聯絡工具，透過居間引介之「
    賣鹽順」與黃明泰商定於91年2 月2 日下午17時許，在設於
    屏東縣屏東市○○路19之7 號「富光飯店315 號」房內交易
    毒品。乙○○為順利販賣海洛因，乃聯絡邵立屏、丙○○尋
    求協助，邵立屏即以其所有之門號0000000000號行動電話為
    聯絡之工具。丙○○明知乙○○欲販賣第一級毒品海洛因，
    竟仍與乙○○、邵立屏基於共同之犯意聯絡，先由乙○○將
    海洛因4 塊交予邵立屏保管，並攜往上開地點交易。嗣於91
    年2 月2 日下午17時許，乙○○駕駛車號不詳之自用小客車
    ，丙○○則駕駛自稱為「蔡三田」之友人所有車號YR-8609
    號自用小客車（登記名義人為鄭敏璋）搭載邵立屏攜帶上開
    第一級毒品海洛因4 塊（合計淨重1415.8公克，包裝重29.2
    7 公克，裝於扣案之白色手提袋內），陸續依約抵達富光飯
    店鄰近停車，邵立屏下車後，丙○○即將藏放於車內之上開
    毒品帶下車交予邵立屏，邵立屏即與已先抵達之乙○○步入
    富光飯店內與已在此等候之「賣鹽順」會合，由「賣鹽順」
    帶領乙○○、邵立屏至該飯店3 樓315 號房內，與已在此等
    候多時之黃明泰交易毒品，而丙○○則留在該飯店1 樓大廳
    處把風接應。乙○○、邵立屏嗣於同日下午17時30分許，因
    見黃明泰認其等所提供之毒品成色不佳，無購買之意願，雙
    方交易難有結果，乃即罷手，改由乙○○攜帶上開毒品，共
    同離房預備下樓離去，因其等不知此期間內，丙○○之形跡
    早已洩漏，已為據報在場埋伏之警調人員先行逮捕，而乙○○、邵立屏不知此情，共同搭乘電梯下樓，待至1 樓，尚未
    步出電梯，旋見警調人員一擁而上，倉皇中，乙○○忙將所
    提毒品丟下，以脫免關係，惟仍為警調人員順利逮獲，並扣
    得上開海洛因4 塊在案。
二、丙○○為掩飾身分以逃避上開刑責，竟先後於同日晚間21時
    45分許在保安警察第三總隊第三大隊刑事組、隔日上午10時
    30分許在法務部調查局屏東縣調查站、同日下午14時51分許
    在臺灣屏東地方法院檢察署、同日下午17時許在本院、91年
    2 月8 日上午10時5 分許在臺灣屏東地方法院檢察署、同日
    下午16時許在本院，冒用「顏建民」之名義應訊，並為取得
    司法機關人員之徵信，持先前於不詳之時間、地點，以不詳
    方法取得換貼上自己照片之方式予以變造之身分證影本行使
    之，並接續於附表編號一至十一所示文件上偽造顏建民之署
    名及捺按指印；其中於附表編號二、六所示之「逕行逮捕通
    知書」上之「收受人欄」處偽造「顏建民」之署名及指印，
    表示收受保安警察第三總隊第三大隊、法務部調查局屏東縣
    調查站逮捕通知之意，而偽造該私文書後，持以交付承辦員
    警及調查站人員收執存卷而行使之，足以生損害於顏建民及
    司法機關對犯罪偵查之正確性。嗣因臺灣屏東地方法院檢察
    署檢察官向台北縣政府警察局函調顏建民之口卡片，加以比
    對後，始查悉上情。被告並於95年7 月6 日12時25分許，在
    台北市○○區○○街51號前，因本案與另案通緝而為警逮捕
    緝獲。
二、案經法務部調查局屏東縣調查站、內政部警政署保安警察總
    隊第三大隊移送臺灣屏東地方法院檢察署檢察官偵查及同署
    檢察官自動檢舉偵查起訴。
    理  由
壹、程序部分
一、按被告以外之人於審判外向法官所為之陳述，得為證據，刑
    事訴訟法第159 條之1 第1 項定有明文。立法理由係認被告
    以外之人之陳述係在法官面前為之，因其任意陳述之信用性
    已受確實保障之情況下所為，自得作為證據。本件共犯邵立
    屏、乙○○、證人黃明泰、吳景簧、丁○○、李盛斌於本院
    91年度重訴字第8 號案件中、臺灣高等法院高雄分院92年度
    上重訴字第4 號案件中、臺灣高等法院高雄分院93年度上重
    更（一）字第1 號案件中、臺灣高等法院高雄分院94年度上
    重更（二）字第1 號案件中向法官所為之供述，在其等任意
    陳述之信用性無疑之情況下，其證述依法自具有證據能力。
二、按被告以外之人於偵查中向檢察官所為陳述，除顯有不可信
    之情況者外，得為證據，刑事訴訟法第159 條之1 第2 項定
    有明文。偵查中對被告以外之人所為之偵查筆錄，或被告以
    外之人向檢察官所提之書面陳述，性質上均屬傳聞證據。惟
    現階段刑事訴訟法規定檢察官代表國家偵查犯罪、實施公訴
    ，依法其有訊問被告、證人及鑑定人之權，證人、鑑定人且
    須具結，而實務運作時，檢察官偵查中向被告以外之人所取
    得之陳述，原則上均能遵守法律規定，不致違法取供，其可
    信度極高。本件證人黃明泰、吳景簧、丁○○於檢察官偵查
    中具結所為之證述，性質上雖屬傳聞證據，惟係偵查中向檢
    察官所為之證述，均經具結，且無顯有不可信之情況，自具
    有證據能力。
三、被告以外之人於警詢中所為之證述：
  (一)按被告以外之人於檢察事務官、司法警察官或司法警察調查
    中所為之陳述，與審判中不符時，其先前之陳述具有較可信
    之特別情況，且為證明犯罪事實存否所必要者，得為證據。
    此刑事訴訟法第159 條之2 定有明文。其中所謂「有較可信
    之特別情況」，係屬「信用性」之證據能力要件，而非「憑
    信性」之證據證明力，法院自應比較其前後陳述當時之原因
    、過程、內容、功能等外在環境加以觀察，以判斷先前之陳
    述，是否出於真意之供述、有無違法取供等，其信用性獲得
    確定保障之特別情況。而所稱「為證明犯罪事實存否所必要
    者」，係指就具體個案案情及相關卷證判斷，為發現實質真
    實目的，認為除該項審判外之陳述外，已無從再就同一供述
    者，取得與其上開審判外陳述之相同供述內容，倘以其他證
    據代替，亦無從達到同一目的之情形而言。
  (二)經查，共犯邵立屏於警詢中就其係91年2 月2 日之前一日亦
    或91年2 月2 日當日與賣鹽順聯絡、其如何開車尋被告一同
    前往等情，均與其於本院審理本案中所言不符；證人黃明泰
    於警詢中就究竟有無買毒之意之陳述，與其於臺灣高等法院
    高雄分院審理時結證所稱不符。惟本院審酌其等於警詢時，
    員警與調查站人員均有明確告知其等刑事訴訟法第95條之權
    利，並均經其等同意而為夜間詢問，且亦由員警與調查站人
    員各2 人分別詢問、紀錄，而其等於本院或臺灣高等法院高
    雄分院審理時亦均未陳述員警或調查站人員有何非法取供之
    行為；再參以本件自犯罪行為起至本院或臺灣高等法院高雄
    分院審理本案，歷經5 年有餘，共犯邵立屏、證人黃明泰與
    被告不免於法庭外，有接觸聯絡之機會而影響其供詞。故本
    院認共犯邵立屏、證人黃明泰於本院或臺灣高等法院高雄分
    院審理時，陳述時之心理狀況顯較在警局與調查站有壓力，
    是其等先前陳述具有較可信之特別情況。且就共犯邵立屏有
    無與被告、共犯乙○○共同進行毒品交易行為、證人黃明泰
    究竟有無購買毒品之證詞，乃為證明犯罪事實存否所必要，
    本院認其等於警詢所為之陳述，具有證據能力。
  (三)又按被告以外之人於審判中有滯留國外或所在不明而無法傳
    喚或傳喚未到者，其於檢察事務官、司法警察官或司法警察
    調查中所為之陳述，經證明具有可信之特別情況，且為證明
    犯罪事實存否所必要者，得為證據，刑事訴訟法第159 條之
    3 第3 款定有明文。本件共犯乙○○業經臺灣高等法院高雄
    分院於96年7 月31日以雄高分院96年雄分院謀刑立緝字第1
    號發布通緝，且於本院審理中均依法傳喚，且均經其同居人
    在送達證書上簽名蓋章以示已收受該次庭期之傳票通知，此
    有各送達證書等附卷可證。又渠於警詢中所為之陳述，並無
    其他證據足以完全代替，是則，確屬為證明犯罪事實存否所
    必要，本院認其於警詢所為之陳述，具有證據能力。
四、本件卷存法務部調查局91年3 月26日調科壹字第240002060
    號鑑定通知書，係被告以外之人於審判外之書面陳述，依刑
    事訴訟法第159 條第1 項之規定，屬於傳聞證據，惟於立法
    理由明確說明，該條所謂「除法律有規定者」外，尚包括同
    法第159 條之1 至159 條之5 及第206 條等規定。本件鑑定
    係經檢察官囑託機關、團體所為之鑑定，所鑑定之結果，鑑
    定人依刑事訴訟法第206 條所出具之鑑定報告，係刑事訴訟
    法第15 9條第1 項所指例外規定，有證據能力。
五、本件卷存高雄市政府衛生局91年2 月8 日檢驗成績書1 紙、
    台灣檢驗科技股份有限公司91年7 月19日尿液檢驗報告書1
    紙，係被告以外之人於審判外之書面陳述，依刑事訴訟法第
    159 條第1 項之規定，屬於傳聞證據。然按刑事訴訟法第19
    8 條、第208 條之規定，所謂鑑定乃指於刑事訴訟程序中為
    取得證據資料而由檢察官或法官指定具有特別知識經驗之鑑
    定人、學校、機關或團體，就特定之事物，以其專業知識加
    以分析、實驗而作判斷，以為偵查或審判之參考。故不論鑑
    定人或鑑定機關、學校、團體，均應由檢察官或法官視具體
    個案之需要而為選任，始符合刑事訴訟法第198 條、第208
    條之規範本旨，否則所為鑑定，仍屬於傳聞證據。但對於司
    法警察機關於調查中之案件，或有量大或急迫之情形，為因
    應實務之現實需求，認為當然有鑑定之必要者，基於檢察一
    體原則，得由該管檢察長對於轄區內之案件，以事前概括選
    任鑑定人或囑託鑑定機關（團體）之方式，俾便轄區內之司
    法警察官、司法警察對於調查中之此類案件，得即時送請事
    前已選任之鑑定人或囑託之鑑定機關（團體）實施鑑定，有
    法務部92年9 月1 日法檢字第0920035083號函可按。而臺灣
    高等法院檢察署檢察長概括選任高雄市政府衛生局、台灣檢
    驗科技股份有限公司為「施用毒品尿液鑑定」之鑑定機關，
    有臺灣高等法院檢察署檢察長概括選任鑑定機關名冊可按。
    本件卷存上開鑑定通知書1 紙，係司法警察（官）於案件未
    移送檢察官偵辦前之調查犯罪階段，依據檢察長之概括授權
    ，先行將尿液等證物送請檢察機關預先核定之專責鑑定機關
    （團體）所實施之鑑定，是其等出具之書面鑑定報告應屬刑
    事訴訟法第208 條準用第206 條第1 項所稱之書面報告，依
    刑事訴訟法第15 9條第1 項之立法理由，為該條項所指例外
    之規定，應有證據能力。
六、法院或檢察官因調查證據及犯罪情形，得實施勘驗，刑事訴
    訟法第212 條定有明文。是以，卷附之臺灣屏東地方法院檢
    察署勘驗筆錄（見92年度上重訴字第4 號卷第10至第12頁）
    、臺灣高等法院高雄分院勘驗筆錄（見93年度上重更（一）
    字第1 號卷(二)第207 至第208 頁），既屬檢察官、法官依法
    律規定所為，上開勘驗筆錄即屬刑事訴訟法第159 條第1 項
    之例外規定，得為證據。
七、按刑事訴訟法第159 條之4 規定，除前三條之情形外，下列
    文書亦得為證據：「一除顯有不可信之情況外，公務員職務
    上製作之紀錄文書、證明文書。二除顯有不可信之情況外，
    從事業務之人於業務上或通常業務過程所須製作之紀錄文書
    、證明文書。三除前二款之情形外，其他於可信之特別情況
    下所製作之文書。」此係因公務員職務上製作之紀錄文書或
    證明文書，係公務員依職權所為，與其責任、信譽攸關，若
    有錯誤、虛偽，公務員可能因此擔負刑事及行政責任，且該
    等文書經常處於可能受公開檢查之狀態，其正確性及真實之
    保障極高；另從事業務之人在業務上或通常業務過程製作之
    上開文書，因係於通常業務上不間斷而規律之記載，一般均
    有會計等人員校對，記錄時亦無預見日後將作為證據之偽造
    動機，其虛偽之可能性較小，且如讓製作者以口頭方式在法
    庭上再重述過去之事實或數據，實際上有其困難，二者具有
    一定程度之不可代替性，是除非有顯不可信之情況外，上開
    公務文書或業務文書應均具有證據能力；又與上開公務文書
    或業務文書同具有可信性之官方公報、統計表、體育紀錄、
    學術論文及家譜等文書，除非均有顯不可信之情況外，基於
    同一理由，亦應具有證據能力。本件遠傳電信、和信電信通
    聯調閱查詢單，係電信公司經營業務關於通聯紀錄之紀錄文
    書，均係從事業務之人於業務上或通常業務過程所須製作之
    文書，經查亦無顯不可信之情況，上開文書應具有證據能力
    。
八、按被告以外之人於審判外之言詞或書面陳述，除法律有規定
    者外，不得作為證據；又被告以外之人於審判外之陳述，雖
    不符前4 條之規定，而經當事人於審判程序同意作為證據，
    法院審酌該言詞陳述或書面陳述作成時之情況，認為適當者
    ，亦得為證據。當事人、代理人或辯護人於法院調查證據時
    ，知有第159 條第1 項不得為證據之情形，而未於言詞辯論
    終結前聲明異議者，視為有前項之同意，刑事訴訟法第159
    條第1 項、第159 條之5 分別定有明文。本件卷附之法務部
    調查局屏東縣調查站查獲涉嫌毒品危害防制條例毒品初步鑑
    驗報告單、扣押物品清單、旅客登記表、偵查報告、尿液採
    樣對象化名與真實姓名對照表、法務部調查局91年9 月18日
    調科壹字第09100612890 號函、行政院衛生署管制藥品管理
    局91年9 月19日管檢字第109904號函、扣押筆錄、屏東地檢
    署92年3 月26日屏檢輝平91重訴8 (蒞)字第6182號函、被害
    人劉一滿、證人陳泱余於偵訊中之證言為前開刑事訴訟法第
    159 條第1 項之傳聞證據，惟被告於本院言詞辯論終結前並
    未就其證據能力聲明異議，依前開刑事訴訟法第159 條之5
    第2 項之規定，上開陳述亦有證據能力。
貳、實體部分
一、訊據被告固坦承有上開行使變造特種文書、偽造署押，及行
    使偽造私文書之犯行，惟矢口否認有何共同販賣第一級毒品
    海洛因未遂之犯行，辯稱：當天下午係鳳梨哥（即共犯邵立
    屏）到伊公司找他，說要拜託伊開車載其去屏東，共犯邵立
    屏與乙○○上去富光飯店樓上後，伊就坐在椅子上，不到3
    分鐘伊就被制伏，伊完全不知道袋子裡面的東西是海洛因，
    鳳梨哥只有告訴他裡面是錢云云。惟查：
  (一)被告如事實欄二、所述之行使變造特種文書、偽造署押，及
    行使偽造私文書之犯行，業經被告所自承，並有如附表所示
    之各項文書附卷可證，堪信為真，被告此部分之犯行洵堪認
    定。
  (二)上揭共犯乙○○於富光飯店電梯內，因突遇警埋伏逮捕，而
    匆忙丟棄在旁之扣案之白色手提袋內所起獲之白色磚塊，經
    檢察官送請法務部調查局以化學呈色法及氣相層析質譜儀分
    析法鑑定結果，確均係第一級毒品海洛因（淨重1415.8公克
    ，包裝重29.27 公克，純度84.44%，純質淨重1195.5公克）
    無訛，有該局調科壹字第240002060 號鑑定通知書1 紙附卷
    可憑（見91年度偵字第829 號卷第128 頁），是該扣案之白
    色磚塊4 塊，確屬毒品危害防制條例第2 條第2 項第1 款所
    定之第一級毒品無疑，合先敘明。
  (三)證人黃明泰於檢察官偵訊、本院審理、臺灣高等法院高雄分
    院審理時始均終結證稱：係向本案共犯邵立屏、乙○○等人
    購買毒品等語。而本案共犯邵立屏、乙○○則均答以證人黃
    明泰才是賣毒者，被告亦陳稱當日其手提袋內東西係金錢等
    詞，顯見雙方各執一詞。是本件爭點應在於當日交易毒品之
    行為中，究竟販賣毒品者係本案共犯邵立屏、乙○○與被告
    ？亦或係證人黃明泰？以及被告對於當日交易毒品之行為是
    否知情？是否得知其開車搭載共犯邵立屏抵達富光飯店鄰近
    停車，共犯邵立屏下車後，被告交予共犯邵立屏原先藏放於
    車內之上開扣案之白色手提袋內，所裝載之物並非金錢而係
    第一級毒品海洛因磚塊4 塊？
  (四)首先，就本案購買毒品者究係何人、該筆款項從何而來？共
    犯乙○○於屏東縣調查站時先陳稱：「（問：詳述『順仔』
    〈即賣鹽順，下同〉仲介你購買該4 塊海洛因磚之過程？）
    91年元月底「順仔」主動向我提議，聲稱年關將近毒品貨源
    不足，建議我預先購買儲放以備不時之需，... 隔日順仔復
    向我提及，指稱貨主那邊目前有4 塊海洛因磚，提議由吾等
    2 人共同買下，每人2 塊，平均每塊價錢為67萬，並由我代
    墊全數貨款，而順仔禮拜一（91年2 月4 日）時會償還我一
    半之該購毒款項... 。」等語（見91年度偵字第829 號卷第
    14頁）；嗣於本院91年度重訴字第8 號一案審理時又供稱：
    「（問：你吸食毒品的時間有多久？）我從來沒有吸食毒品
    的習慣。」、「（問：警察查獲當天的錢，你由何處領取？
    ）我的親戚，林忠嘉交給我的... 。」、「（問：你如何向
    林忠嘉說明要領取該筆錢？）林忠嘉有與賣鹽順聯絡過，所
    以他交錢給我。」、「（問：你知否林忠嘉交給你錢的用途
    ？）我知道，錢的用途是林忠嘉叫我去買毒品用的。」、「
    （問：警察查獲的袋子是由何人帶過去的？）是由林忠嘉交
    給我，當時錢就裝在裡面」等語（見本院91年度重訴字第8
    號卷第153 至第159 頁）；後於臺灣高等法院高雄分院92年
    度上重訴字第4 號一案審理時又翻稱：「這是我表哥林忠嘉
    要我去買的，他要做何用，我也不清楚。因為賣鹽順和我表
    哥不認識，所以後來就是透過我。」等語（見臺灣高等法院
    高雄分院92年度上重訴字第4 號卷第86頁）。顯證共犯乙○○對於上開毒品海洛因係與「賣鹽順」共同買下，而先由其
    代墊全部貨款？亦或林忠嘉叫其去買毒品的，錢也是林忠嘉
    交的等陳述全部相違，甚至對於林忠嘉究竟認識賣鹽順與否
    ，亦前後作矛盾之陳述。衡情，若共犯乙○○確實為上開毒
    品之買受者，自應就購買者之身分、款項之來源能明確記憶
    ，豈有前後陳述不一之可能？另查，共犯乙○○就此點雖辯
    稱：係為迴護林忠嘉，始於調查站應訊及偵訊時作不實陳述
    等語，但由乙○○先後供稱，或謂要與其共同買下該毒品之
    人為「賣鹽順」，或謂係「林忠嘉」交錢叫其買下該毒品，
    已見其供述不實，已如上述，況「林忠嘉」既已死亡（見臺
    灣高等法院高雄分院92年度上重訴字第4 號卷第111 頁），
    法院自無法查證其所辯買毒之情節為真實，益見係有意隱瞞
    實情。至證人李盛斌固於臺灣高等法院高雄分院92年度上重
    訴字第4 號一案審理時到庭證稱：「我有看到林忠嘉有拿錢
    給被告乙○○」、「（問：何時、何地看到的？）91年2 月
    1 日晚上9 點多左右，在東嘉茶行」、「（問：當天為何會
    在該處？）我去那裡泡茶。我住在那附近，有的時候會去那
    裡泡茶」等語（見上卷第112 、113 頁）。惟買賣毒品海洛
    因係至為隱密之事，林忠嘉如真要交付購買毒品之270 萬元
    鉅款，焉會選在不特定人得自由出入之茶行交付現金？且證
    人李盛斌僅單純至茶行泡茶，與林忠嘉、乙○○均非至親好
    友，林忠嘉何願在李盛斌注視之下交付鉅額購毒款項予共犯
    乙○○？且證人李盛斌係遲至92年7 月4 日始至臺灣高等法
    院高雄分院作證，距其所見之日已近1 年6 月之久，其對於
    與己無關之事何能記憶如斯？是其證言有違常情，無足採信
    。
  (五)再者，如共犯乙○○、邵立屏與被告確係當日攜帶鉅款前往
    富光飯店與對方進行毒品交易者，則就該筆鉅款究為何人提
    領？攜帶？等情，亦應清楚記憶且陳述一致。共犯乙○○起
    初稱：「順仔」乃叫我將前述貨款交給他（見91年度偵字第
    829 號卷第14頁背面），此與共犯邵立屏於本案審理中證稱
    ：「（問：乙○○有無把錢拿給你？）乙○○有把錢拿給我
    ，他那天下午大概12點至1 點多，拿200 多萬來家裡載我去
    找被告」（見本院卷第161 頁）等語均不相符。衡情，若共
    犯乙○○、邵立屏與被告確係當日攜帶鉅款前往富光飯店與
    對方進行毒品交易者，則其等對於如何帶錢至現場之親身事
    實，應深刻體認，自能前後為同一之陳述，豈有上開反覆供
    述且彼此矛盾之理？
  (六)另就共犯邵立屏、乙○○與被告3 人當日如何相約、如何前
    往現場之情形，共犯邵立屏於屏東縣調查站供稱：「（問：
    ... 查獲你與乙○○、顏建民正在進行毒品交易，其詳情為
    何？）91年2 月2 日中午12時許「賣鹽順」到我家，他告訴
    我他要到屏東辦事情，為了避免黑吃黑，將用報紙包好的20
    0 餘萬元款項交給我... 我乃搭計程車至高雄市○○區○○
    路找顏建民... 。」等語（見91年度偵字第829 號卷第18頁
    ）；然其嗣於本院91年度重訴字第8 號一案審理時卻改稱：
    「（問：案發當天你到富光飯店做何事情？）因為案發前一
    天乙○○有找我，我看到他與賣鹽順在一起，當時賣鹽順告
    訴我他隔天早上有一條債務糾紛，要還錢，希望我與乙○○
    一起過去保護這筆錢... 隔天約10點多左右我有打電話給賣
    鹽順問他不是要去屏東，他說還沒有決定時間，他要我問乙○○，之後乙○○就開車過來載我過去，當時乙○○就載我
    帶著200 多萬元過去... 」等語（見本院91年度重訴字第8
    號卷第169 頁），所供前後不一，差異甚大。又共犯乙○○
    於本院91年度重訴字第8 號一案審理時另供稱：「（問：被
    告邵立屏當天為何會在富光飯店？）是因為當天我拿錢交給
    邵立屏，我跟他說有一件債務糾紛，我怕拿錢過去會被搶，
    所以請邵立屏與我一起拿錢過去那邊」等語（見上卷第155
    頁），核與其先前於調查站應訊時所供：抵達富光飯店樓下
    等候交易通知時，才發現邵立屏、丙○○亦到場等語（見91
    年度偵字第829 號卷第14頁反面），均與共犯邵立屏上開供
    述內容不相吻合。因此共犯乙○○、邵立屏是否先前即約好
    ，或者係於富光飯店偶遇，2 人前後及彼此間亦說詞不一。
    衡情，如本件確係共犯乙○○請共犯邵立屏幫忙帶錢到場一
    節屬實，其等就上開相約到場等情，所供自應相同，不致彼
    此不一；此外，共犯邵立屏、乙○○於本院91年度重訴字第
    8 號一案審理時均供稱：係有債務糾紛，怕被搶，才託邵立
    屏帶錢等語（見本院91年度重訴字第8 號卷第155 頁、第15
    8 頁、第169 頁、第170 頁、第171 頁）。惟依其等供述情
    節，共犯乙○○、邵立屏所攜款項本欲交予對方，豈有又怕
    對方行搶之理？況既恐遭搶，則被告丙○○亦已隨同到場，
    何不邀其同行上樓，以壯聲勢，反令其獨留樓下？
  (七)又查，倘本件共犯乙○○等確係買主，並以270 萬元之價額
    買受，其等必對毒品海洛因之品質相當在意。而共犯乙○○
    竟僅信任賣鹽順，賣鹽順說不用試用，其就無爭執，而把毒
    品帶走（見本院91年度重訴字第8 號卷第163 頁），已有違
    常情。又其並稱本來價格一塊係67萬，因其見成品不太好，
    後來殺價降到65萬1 塊，所以買4 塊（見上卷第162 至第16
    3 頁）。惟共犯乙○○、邵立屏若果係買主，並將270 萬元
    交付給所謂之賣主，惟以270 萬元計算，平均每塊海洛因磚
    價值係67萬5,000 元，價格反而比原本說好之價格67萬元更
    高，因此共犯乙○○上開所稱：因嫌成品不好最後殺價到65
    萬元，而卻仍交付270 萬元給賣主等情，顯有重大瑕疪。
  (八)另查，共犯乙○○、邵立屏於本院91年度重訴字第8 號一案
    審理時復供稱：當日「賣鹽順」有將錢打開予證人張正雄看
    等語，惟其等是否確屬買家而有帶錢到場等節，尚非無疑，
    已如上述。而販賣毒品罪行重大，賣毒者甘冒重刑加身之風
    險，以身試法，所求無非營取暴利，是賣毒者，對於交易之
    紙鈔，自當詳予檢視，以防作假，倘共犯乙○○、邵立屏上
    開供述為真，衡情證人黃明泰（化名張正雄）自應就其等所
    帶紙鈔有所檢視，然共犯乙○○於本院91年度重訴字第8 號
    一案審理時卻供稱：賣主沒有點錢等語（見本院91年度重訴
    字第8 號卷第165 頁）；共犯邵立屏於上開審理時則供稱：
    不知道張正雄有沒有點鈔，我完全沒看到等語（見上卷第17
    3 頁），2 人所供明顯不一，且均與常理相違；共犯乙○○
    、邵立屏於上開審理時更供稱：當時買賣未成交，交易價額
    未定，張正雄就叫我們先走等語（見上卷第163 頁、第165
    頁、第169 頁）。則本次交易既未成交，證人黃明泰即共犯
    乙○○、邵立屏所宣稱之賣方更未收取價金，豈有輕易即讓
    邵立屏與乙○○將價高之毒品帶走之理？是被告2 人此部分
    供述，亦均不足採。又共犯乙○○係單獨駕車至富光飯店，
    並獨自步入富光飯店一情，已據證人即查獲本案之法務部調
    查局屏東縣調查站調查員丁○○及證人甲○○於臺灣高等法
    院高雄分院審理及本案審理時證述甚詳（見94年度上重更（
    二）字第1 號卷(二)第17頁、本院卷第164 至第166 頁）。是
    共犯乙○○、邵立屏供稱「賣鹽順」係搭乘乙○○車輛到富
    光飯店，並與乙○○同行至富光飯店云云，應屬不實，尚不
    可採。
  (九)反觀證人黃明泰所述其如何透過「賣鹽順」與共犯乙○○、
    邵立屏等人相約在富光飯店3 樓315 號房內交易毒品，共犯
    乙○○、邵立屏又如何向其推銷毒品，其又如何未予購買等
    情，迭據證人黃明泰於警訊、檢察官偵查、本院91年度重訴
    字第8 號一案審理時證述甚詳，證人黃明泰於警訊時先證稱
    ：「（問：你是否能就相關案情詳細說明？）... 在2 月1
    日透過『賣鹽順』打『路路安』（指共犯乙○○）00000000
    00、0000000000號2 支行動聯絡...2 月2日當天下午我先至
    屏東市○○路與公園路口之富光飯店開了一間房間（315 號
    房）等對方來交貨，在下午3 點多『賣鹽順』帶了『路路安
    』與另名綽號『鳳梨』（指共犯邵立屏）之男子進來房間與
    我交易，我在看了毒品後認為成分不足，因此拒絕該次之交
    易。後來『路路安』與『鳳梨』先離開房間... 。」等語（
    見91年度偵字第829 號卷第129 頁反面）；嗣於檢察官偵訊
    時結證稱：「（問：91年2 月2 日是否有在屏東市○○路與
    公園路口之富光飯店315 號房內欲與乙○○準備交易毒品海
    洛因？）是，是他們2 人（乙○○、邵立屏）有帶海洛因來
    給我看... 。」、「（問：這次毒品為何沒有交易成？）這
    次的毒品不是很好。」等語（見同上偵卷第144 頁反面、第
    145 頁反面）；於本院91年度重訴字第8 號一案審理時結證
    稱：「（問：91年2 月2 日當天在屏東市○○路的富光飯店
    的交易情形如何，請詳述之？）我當天與賣鹽順仔一起去富
    光飯店，他們帶4 塊的海洛因過去說要給我們試，... 當時
    我就說成份不是很純，... 。」、「（問：當天綽號『路路
    安』的乙○○為何會在現場？）當天他們帶海洛因進來...
    。」、「（問：邵立屏當時為何會在現場？）當時他們拿海
    洛因進來時，邵立屏他們是拿雙獅牌包裝起來的海洛因過來
    ... 。」等語，所供交易毒品情節前後相符，並經當庭指認
    共犯乙○○、邵立屏即為與其交易毒品之人明確，復有上開
    毒品扣案可資佐證，是證人黃明泰上開證述應較共犯乙○○
    、邵立屏前揭前後不一且相互矛盾之陳述可信。另證人黃明
    泰雖於本院91年度重訴字第8 號一案及臺灣高等法院高雄分
    院94年度上重更（二）字第1 號一案審理時證稱：現場有5
    人在場等語。然查證人黃明泰於警訊、檢察官偵訊及本院91
    年度重訴字第8 號一案審理時均指稱現場僅有其本人、共犯
    邵立屏及乙○○與「賣鹽順」等在場，其所稱之第5 人，衡
    係記憶模糊，一時口誤所致，尚無從因此即認其上開所言有
    所不實而不可信；又證人黃明泰於臺灣高等法院高雄分院93
    年度上重更（一）字第1 號一案審理時雖結證稱：不認識在
    庭之2 個被告，因事隔太久了，沒有印象了等語（見93年度
    上重更（一）字第1 號卷第174 頁），然查事發（91年2 月
    2 日）至上開審理日之93年3 月17日詰問證人黃明泰，已相
    隔2 年，且僅見過一面，時間又甚短，因此證人黃明泰於臺
    灣高等法院高雄分院93年度上重更（一）字第1 號一案審理
    時上開所述對於共犯邵立屏及乙○○已沒印象，甚屬正常，
    與其之前所述難謂不符。
  (十)證人即承辦員警甲○○於臺灣高等法院高雄分院92年度上重
    訴字第4 號一案及本案審理中更結證稱：「（問：化名張正
    雄之人如何自首？）我們這個案子開始就是秘密證人檢舉，
    我們知道被告2 人他們要賣毒品，但是因為現場沒有抓到人
    ，後來是透過線民，知道是化名張正雄之人要買毒品，我們
    本來不知道他要買，是後來問線民，線民才說是他，後來是
    邵立屏他們一直辯說他們是要來買，不是要賣，承辦檢察官
    就要我們是否可以找到化名張正雄之人來作證，當初是他們
    要買毒品，不是要賣的，我們才透過線民找到他們來作證。
    」、「... 我們是跟蹤被告這邊... 。」、「（問：當初邵
    立屏、乙○○這邊的人，有無被查到現金？）沒有，只有被
    查到扣案的海洛因」、「（問：本案究竟是何人要買毒品？
    ）線民說是化名張正雄的人要買的，不是被告2 人要買的，
    當初被告他們到的時候，我們有看到他們就是提那個袋子，
    但是後來檢察官勘驗的時候，發現袋子的情形和我們當時查
    獲的情形差太多了，因為那個袋子如果放270 幾萬元現金的
    話，會太滿，而且很重。」、「（問：鎖定對象是誰？）就
    是乙○○。（問：當時情資要買、還是要賣？）乙○○要賣
    。」等語（見本院上重訴卷第95頁至第97頁、本院卷第164
    頁）；核與證人即屏東縣調查站組長丁○○於臺灣高等法院
    高雄分院94年度上重更（二）字第1 號一案及本案審理中到
    庭結證稱：「（問：原先檢舉訊息安仔是買或是賣毒品？）
    要賣」、「在檢舉時他有講到說有某個人有在毒品走私買賣
    。（問：那個某個人是誰？）是乙○○。」、「（問：如何
    知道案發時，他們有個交易有在富光飯店？）是線民打電話
    來說的，說他們會在富光飯店附近。」等語（見臺灣高等法
    院高雄分院94年度上重更（二）字第1 號卷(二)第20頁、本院
    卷第142 至第143 頁）均相符。益證共犯乙○○、邵立屏與
    被告確係販賣毒品之一方。
  (十一)綜上所述，共犯乙○○、邵立屏2 人對於其等係屬買家等所
    供情節，或相互齟齬、前後矛盾，或與情理相違，均不可信
    ，反觀證人黃明泰先前關於其係毒品買方之所述應較為可信
    ，是本件之前提事實即共犯乙○○、邵立屏、被告應非本次
    毒品交易之買方，應可認定。
  (十二)再查，被告於警詢時供稱：邵立屏下車後叫我幫他把車內的
    袋子拿下來給他（見保安警察第三總隊卷第7 頁背面）；於
    屏東縣調查站供稱：「（問：當日你與邵立屏前往屏東富光
    飯店時，邵立屏手上有無攜帶任何物品？）邵立屏手上提有
    1 個白色紙質袋」、「（問：專案小組所查獲裝有毒品海洛
    因之白色紙質袋子？內裝毒品為何人所有？）就是邵立屏所
    提的紙袋，紙袋內的毒品應為邵立屏帶過來的」等語（見91
    年度偵字第829 號卷第21頁）；其於同日檢察官偵查中供稱
    ：「... 同時警察有說查到4 塊海洛因，是用1 個白色紙袋
    裝著，該袋子是邵立屏在當天下午2 點多到我公司找我時就
    提著的袋子」等語（見同上偵卷第27頁背面）；足證當日被
    告確實手上提有本件扣案之白色袋子。又該扣案袋子即為本
    件查獲時共犯乙○○所提的袋子，亦為檢察官勘驗的袋子一
    節，業據證人即查獲之員警甲○○於臺灣高等法院高雄分院
    92 年 度上重訴字第4 號一案審理時證述在卷（見臺灣高等
    法院高雄分院92年度上重訴字第4 號卷第97頁），並檢送該
    白色紙袋在案。又檢察官於臺灣銀行屏東分行，會同該分行
    經理以現鈔270 萬6,000 元，外以報紙包覆後實際裝入該扣
    案之紙袋後報紙部分露出袋外一節，有檢察官勘驗筆錄及照
    片4張 附卷可憑（見上卷第11、12頁）。又共犯乙○○與邵
    立屏之選任辯護人於臺灣高等法院高雄分院93年度上重更（
    一）字第1 號一案審理時，提供與1,000 元面額真鈔長、寬
    相同，且與每捆10萬元真鈔厚度相同去裁剪相同厚度的白色
    紙張，把相當於真鈔100 萬元厚度之白色紙張綁成1 大捆，
    有兩大捆各100 萬元真鈔厚度之紙張，另外1 捆70萬元厚度
    之紙張，總共270 萬元真鈔厚度紙張，經秤重結果是2 公斤
    重，能夠裝進扣案的白色紙袋內，而且沒有鼓起的現象，紙
    袋長26公分、高22.8公分、寬12公分，這兩捆各100 萬元厚
    度的紙張長15.9公分、寬7 公分、厚9.8 公分，另外70萬元
    厚度的紙張是厚度7 公分。將3 捆白色紙張用報紙包起來以
    後的尺寸，長23.1公分、寬10公分、厚17公分，放進袋子內
    ，高度距離袋口還有5 公分的高度，從側面看內容物並無突
    出也無鼓起（與真鈔270 萬元的厚度相同的白色紙張3 捆扣
    案）等情，業經臺灣高等法院高雄分院93年度上重更（一）
    字第1 號一案審理時當庭勘驗明確，有該勘驗筆錄附卷可按
    （見臺灣高等法院高雄分院93年度上重更（一）字第1 號卷
    (二)第207 、208 頁）。然查扣之4 塊海洛因磚毛重共1445.0
    7 公克，而上開紙鈔之重量為2 公斤重，何況真鈔之重量更
    重於一般之白紙，若果真共犯乙○○與邵立屏是以扣案之白
    色紙袋裝270 萬元現鈔，經當庭仔細包裝結果雖未露出袋外
    ，但該白色紙袋裝海洛因磚或裝鈔票之重量相差有半公斤多
    ，被告提起來之感覺自有不同，何況共犯乙○○、邵立屏與
    被告等人既怕被搶，為何不以較大容量之袋子裝之？而以該
    勉強可裝下270 萬元現金之扣案白色紙袋裝之，亦有違常理
    。且證人甲○○於臺灣高等法院高雄分院92年度上重訴字第
    4 號一案審理時所證述：當初他們到的時候，我們有看到他
    們就是提那個袋子，我們是後來檢察官勘驗的時候，發現袋
    子的情形和我們當時查獲的情形差太多了，因為那個袋子如
    果放270 幾萬的現金的話，會太滿，而且很重。當時在地院
    的時候，也是因為袋子裝東西的情形有爭議，所以檢察官才
    有勘驗，但是當天在現場，被告他們要進去飯店的時候，所
    提的同一個袋子看起來是很輕的，我們後來雖然沒有就裝現
    金的情形下去試，但是袋子的情形確實是和我們當時查獲的
    情形不一樣，差很多，因為4 塊海洛因是很輕的（見臺灣高
    等法院高雄分院92年度上重訴字第4 號卷第97頁）等情不符
    。足見被告當日所提進入富光飯店之紙袋係放置毒品海洛因
    而非現金270 萬元，且被告亦應對此知情。
  (十三)被告於警詢及檢察官偵查時固均否認事先知情本次毒品交易
    ，然其係偕同共犯乙○○、邵立屏到場，為其所自承在卷，
    而共犯乙○○、邵立屏此行目的乃在販賣毒品海洛因予證人
    黃明泰，已如上述，共犯乙○○、邵立屏所為犯行重大，為
    免遭警查緝，必當妥善規劃，形跡保密，衡情無使不知情之
    第三人任意隨行，以增風險之理；且共犯乙○○本身即有開
    車，則其自行開車接送共犯邵立屏即可，何須轉由被告開車
    接送？足見被告絕非僅單純開車載送共犯邵立屏至該富光飯
    店甚明。再佐以證人黃明泰於本院91年度重訴字第8 號一案
    審理時證述：「（問：當時丙○○為何會在現場？）其實我
    也不認識丙○○，我只知道，當天他們當時有兩個人進來，
    他們下面還有一個人在等，他們是以無線電話聯絡，他們只
    有兩個人拿海洛因進來... 。」、「（問：他們如何與下面
    的人聯絡？）他們是以手機聯絡，他們約相隔10分鐘左右聯
    絡1 次，共聯絡兩次。」等語，核與證人吳景簧、丁○○於
    本案審理中所結證稱：「邵立屏、乙○○上去後，被告就在
    門口徘迴，拿手機打電話」、「... 他自己逗留在富光飯店
    門口，在對外觀望，另外不停的在打電話。... （問：當時
    邵立屏跟乙○○上樓時，被告是在富光飯店大廳，還是在外
    面？）他有進出，他在那邊徘迴，因為當時他也有在接電話
    ，不停的對周遭環境檢查動作，我們蠻注意的。」（見本院
    卷第164 頁背面、第140 頁）。足見被告丙○○乃在樓下把
    風之人，且不時以電話與樓上房間之共犯邵立屏、乙○○聯
    絡無疑，其辯稱不知此行目的云云，即與常情不合。
  (十四)且若被告如其所自承僅係幫朋友帶錢前往處理債務問題，則
    在當日經逮捕之後，於警方與檢察官偵訊之際，自應坦蕩以
    對，又何需持先前於不詳之時間、地點，以不詳方法取得換
    貼上自己照片之方式予以變造之身分證影本行使，並接續在
    如附表所示之文書上偽簽顏建民之署押以求掩飾身分逃避上
    開刑責？其之詭異行徑亦足以證明上開辯詞委不可信，其確
    參與本案犯行，亦可認定。
  (十五)扣案之海洛因4 塊合計達1415.8公克，數量甚鉅，並分裝完
    整，外包裝上有雙獅圖誌，復註記有「提防假冒、純淨100
    ﹪」之字樣，有照片2 張附卷可證（見91年度偵字第829 號
    卷第7 頁）。該海洛因磚顯已經人工提煉完成，而海洛因乃
    第一級毒品，屬違禁物，政府查緝甚嚴，黑市價格甚高，共
    犯邵立屏及乙○○應無憑空取得之理，顯係有人販入所得。
    而被告及共犯乙○○、邵立屏自調查站、偵訊、本院，乃至
    臺灣高等法院高雄分院歷審審理時均矢口否認係到場販賣毒
    品，致無從明確查明其等所販入毒品來源，爰認定係「於91
    年2 月2 日前之不詳時日，在不詳地點向某不詳姓名之成年
    人，以不詳之價格」販入上開毒品；又被告及共犯乙○○、
    邵立屏均無吸用海洛因習慣，分據其等供述在卷，並有前科
    紀錄在案，又被告及共犯乙○○為警查獲時，經採尿送驗結
    果，均未檢出嗎啡陽性反應，此有高雄市政府衛生局91年2
    月8 日檢驗成績書1 紙、台灣檢驗科技股份有限公司91年7
    月19日尿液檢驗報告書3 紙附卷可憑（見同上偵卷第135 頁
    、91年度偵字第3308號偵卷第16、19、21頁）。則本件毒品
    海洛因於販入時絕非供己施用所需至為明顯，且海洛因販入
    後，復行轉賣予證人黃明泰牟利，足見販入之初，即有意圖
    營利之意。惟本件檢舉人於提出檢舉時係檢舉共犯乙○○涉
    嫌販賣大批海洛因，並未提及被告亦有隨同共犯乙○○販賣
    毒品海洛因，此有檢舉筆錄附卷可按，而被告又堅決否認有
    販入本件海洛因之犯行，公訴人又未舉證證明被告曾有參與
    購買本件海洛因之事實，本院亦查無積極證據足資證明被告
    有購買本件海洛因之事實，則該扣案海洛因4 塊應可認係共
    犯乙○○所單獨販入。至被告則僅為受共犯乙○○、邵立屏
    之邀，而共同前往販賣海洛因予證人黃明泰之事實，亦堪認
    定。
  (十六)綜上所述，足見被告所辯，顯係卸責之詞，不足採信。本案
    事證明確，被告有上揭販賣第一級毒品海洛因未遂犯行，堪
    以認定。
二、論罪科刑：
  (一)按販賣毒品罪，不以販入之後復行販出為構成要件，祇要以
    販賣營利為目的，將毒品販入或賣出，有一於此，其犯罪即
    為完成，均不得視為未遂（最高法院25年非字第123 號判例
    可參照）；又按海洛因為毒品危害防制條例第2 條第2 項第
    1 款所規定之第一級毒品。被告於共犯乙○○於不詳時日販
    入第一級毒品海洛因後（共犯乙○○基於營利意圖而販入）
    ，始與共犯邵立屏、乙○○欲轉賣予證人黃明泰而未得逞，
    其並未參與共犯乙○○販入海洛因部分犯行，核其所為，係
    犯同條例第4 條第6 項、第1 項之販賣第一級毒品未遂罪。
    被告持有海洛因，進而販賣，該持有之低度行為，為販賣之
    高度行為所吸收，不另論罪。
  (二)至如附表編號一、七、八、九、十、十一所示之司法警察（
    官）、檢察官、法官於詢問犯罪嫌疑人時所製作之詢問筆錄
    ，係記載對於犯罪嫌疑人之詢問及其陳述，其內容當然含有
    受詢問人之意思表示，因該筆錄為公務員職務上所製作之文
    書，故為公文書之一種。受詢問人雖亦在筆錄之末簽名、蓋
    章或按指印，以擔保該筆錄之憑信性，但不能因此即認為該
    筆錄係受詢問人所製作，而變更其公文書之性質。復按刑法
    第217 條所稱之「偽造署押」，係指行為人冒用本人名義在
    文件上簽名或為民法第3 條第3 項所稱指印之類似簽名之行
    為者而言（最高法院40年台非字第20號及80年台非字第277
    號判決參照），如附表編號一所示之權利告知書、夜間訊問
    同意書、如附表編號四所示之扣押物品目錄表及如附表編號
    五所示之法定障礙事由經過時間統計表上之簽名及捺指印，
    亦僅係表示對於員警依法施以強制處分行為及權利告知之知
    悉，及其為配合刑事偵查所為之供述及指證，乃係由警方將
    訊問之內容移植於該等文書之上而已，其性質仍係警方用以
    佐證訊問筆錄之相關書證而已，尚無從表示製作名義人及表
    彰一定法律上之用意，是其所為應僅屬偽造署押，而無偽造
    私文書之問題（最高法院91年度台非字第294 號判決、96年
    度台上字第1331號判決意旨參照）。
  (三)至於被告在如附表編號二、六所示之逕行逮捕通知書上偽造
    「顏建民」之署押與指印，表示已收受該通知書之用意證明
    ，並持之行使將該通知單存根聯交由保安警察第三總隊第三
    大隊、法務部調查局屏東縣調查站存卷備查，因被告於前揭
    通知書上偽造之署押與指印，乃用以表示收受該通知書之意
    思，有收據之性質，自屬私文書，其進而持交於司法警察或
    調查站人員，已本於該文書之內容有所主張，對保安警察第
    三總隊第三大隊、法務部調查局屏東縣調查站為一定意思內
    容之表示而行使該偽造私文書。核其此部所為係犯刑法第21
    6 條、第210 條之行使偽造私文書罪，且其偽造署押後用以
    偽造私文書，其偽造署押之行為係偽造文書之部分行為，不
    另論罪；又偽造私文書之低度行為，應為行使私文書之高度
    行為所吸收，亦不另論罪。
  (四)新舊法比較：
  1.被告行為後，毒品危害防制條例第4 條業於92年7 月9 日修
    正，惟僅係將原第5 項之未遂犯條文移置第6 項，關於第1
    項之法定刑與構成要件並無更動，是並無新舊法比較之問題
    ，本件逕依裁判時毒品危害防制條例第4 條第6 項、第1項
    論處。
  2.按被告行為後，刑法業於94年2 月2 日修正公布，且依刑法
    施行法第10條之1 規定，已於95年7 月1 日生效施行，關於
    新舊法之比較適用，自應依刑法第2 條第1 項「按行為後法
    律有變更者，適用行為時之法律，但行為後之法律有利於行
    為人者，適用最有利於行為人之法律」之規定，依「從舊從
    輕」原則而為比較；且比較時應就罪刑有關之共犯、想像競
    合犯、牽連犯、連續犯、結合犯，以及累犯加重、自首減輕
    暨其他法定加減原因（如身分加減）與加減例等一切情形，
    綜其全部罪刑之結果而為比較；且就比較之結果，須為整體
    之適用，不能割裂分別適用各該有利於行為人之法律，此即
    法律變更之比較適用所應遵守之「罪刑綜合比較原則」及「
    擇用整體性原則」（最高法院24年上字第4634號判例、27年
    上字第2615號判例、最高法院95年5 月23日95年度第8 次刑
    庭會議決議參照）。爰就本件新舊法比較結果論述如下：
  共同正犯：
    共同正犯之成立要件，94年2 月2 日修正公布，95年7 月1
    日施行之刑法（下稱修正後刑法）第28條，已經修正，該項
    修正將刑法第28條原規定：「二人以上共同『實施』犯罪之
    行為者，皆為正犯」，修正為：「二人以上共同『實行』犯
    罪之行為者，皆為共同正犯」，乃因原「實施」之概念，包
    含陰謀、預備、著手及實行等階段，故修正為僅共同實行犯
    罪行為者，始成立共同正犯。是新法共同正犯之範圍顯然縮
    小，而排除「陰謀共同正犯」、「預備共同正犯」之適用，
    上開修正顯非單純文字修正，亦非實務見解之明文化，應有
    修正後刑法第2 條第1 項「從舊從輕」原則之適用，最高法
    院97年度台上字第1408號著有判決可供參照。本件被告參與
    者為構成要件事實行為，經比較本件法律適用之結論均屬一
    致，即不論適用修正前、後刑第28條之規定，本件被告均成
    立共同正犯，故依刑法第2 條第1 項前段之規定，應適用修
    正前刑法第28條之規定。
  無期徒刑之減輕部分：
    按修正前刑法第65條第2 項規定：「無期徒刑減輕者，為七
    年以上有期徒刑。」修正後改為：「無期徒刑減輕者，為二
    十年以下十五年以上有期徒刑。」比較新舊法，關於無期徒
    刑之減輕部分，亦以適用修正前之規定較有利於被告。
  牽連犯：
    再按被告行為後，刑法第55條後段之牽連犯規定亦於94年1
    月7 日經刪除，並於95年7 月1 日生效。是於新法修正施行
    後，被告本件所為行使偽造私文書罪、行使變造特種文書罪
    ，即須分論併罰。經比較新舊法之規定，修正後之規定對於
    被告較為不利，依刑法第2 條第1 項前段之規定，自應適用
    行為時且較有利於被告之修正前刑法。
  參酌最高法院95年5 月23日刑事庭第8 次會議決議，比較新
    舊法時應就罪刑有關之共犯、未遂犯、想像競合犯、牽連犯
    、連續犯、結合犯，以及累犯加重、自首減輕暨其他法定加
    減原因（如身分加減）與加減比例等一切情形，本於統一性
    及整體性原則，綜其全部罪刑之結果而為比較。本件綜合比
    較結果，因被告依修正前刑法為牽連犯，對被告較為有利，
    是應一體適用修正前刑法即行為時刑法。
  未遂犯之處罰乃將修正前刑法第26條前段移置第25條第2 項
    ，使第26條成為不能未遂處罰之專條，至於針對一般未遂犯
    之處罰，無論修正前、後均規定「未遂犯之處罰，以有特別
    規定者為限」、「並得按既遂犯之刑減輕之」，由是可見本
    次修正對於一般未遂犯之法律效果並未變動，僅係單純文字
    及條號之更動，不涉及刑罰之輕重、構成要件之變更，或其
    他有利不利行為人之情形者，依上開見解，根本非屬法律有
    變更者，故不生比較新舊法之問題，毋庸依刑法第2 條第1
    項之規定比較新舊法，附此敘明（最高法院95年度台上字第
    7241號著有判決可供參照）。
  褫奪公權部分：
    又修正前刑法第37條第2 項規定：「宣告六月以上有期徒刑
    ，依犯罪之性質認為有褫奪公權之必要者，宣告褫奪公權一
    年以上十年以下」。嗣該條項於94年2 月2 日亦修正為：「
    宣告一年以上有期徒刑，依犯罪之性質認為有褫奪公權之必
    要者，宣告一年以上十年以下褫奪公權」。並於95年7 月1
    日生效實施。是新法對於宣告褫奪公權要件之實質內涵雖有
    變更，惟依從刑附屬於主刑原則，除有特別規定外，應依主
    刑所適用之法律，最高法院97年度台上字第911 號著有判決
    可供參照。
  (五)接續犯：
    被告於附表各該次查獲當時先後多次於警詢、內勤偵訊及本
    院審理時偽造署押之犯行，均時間、地點密切接近，侵害同
    一法益，各行為之獨立性極為薄弱，依一般社會健全觀念，
    在時間差距上難以分開，應視為數個舉動之接續施行，屬接
    續犯，為實質上一罪。
  (六)吸收關係：
    被告偽造署押係偽造私文書之部分行為，偽造私文書後復持
    以行使，偽造之低度行為為行使之高度行為所吸收，均不另
    論罪。
  (七)共同正犯：
    被告與共犯乙○○、邵立屏間就上開犯行，彼此間互有犯意
    聯絡及行為分擔，均為共同正犯。
  (八)牽連犯：
    被告所犯行使變造特種文書罪、行使偽造私文書罪2 罪間，
    有方法結果之牽連關係，為裁判上1 罪，應依95年7 月1 日
    修正前刑法第55條之規定，從其較重之行使偽造私文書罪論
    處。
  (九)數罪併罰：
    被告所犯販賣第一級毒品未遂罪與行使偽造私文書罪間，犯
    意各別，罪名不同，應分論併罰之。
  (十)檢察官誤會部分：
    按國民身分證係表彰個人年籍身分之證書，性質上屬於刑法
    第212 條所指之特種文書，將他人證件上之相片撕下換貼其
    他人之相片，乃不變更原有文書之本質而就文書之內容更改
    ，係屬刑法所稱之變造特種文書之行為。被告所持以供司法
    機關辨識之身分證影本，其上之身分證號碼、年籍資料等均
    同於「顏建民」，僅其上之照片係換貼上自己照片（見91年
    度偵字第829 號卷第2 頁），顯證其係行使經變造後之特種
    文書，檢察官起訴書認係行使偽造特種文書行為，應屬誤會
    ，附此敘明。
  (十一)起訴效力所及：
    又被告行使偽造私文書部分雖未據公訴人起訴，然該部分事
    實與公訴人起訴之行使變造特種文書罪間，既具有牽連犯之
    裁判上一罪關係，應為起訴效力所及，本院自應併與審究。
  (十二)未遂減輕：
    被告於共犯乙○○於不詳時日販入第一級毒品海洛因後（共
    犯乙○○基於營利意圖而販入），始與共犯邵立屏、乙○○
    欲轉賣予證人黃明泰而未得逞，其並未參與共犯乙○○販入
    海洛因部分犯行，其犯罪尚屬未遂，爰依刑法第25條第2 項
    規定減輕其刑。
  (十三)爰審酌被告正值青壯，不思循正常途徑獲取財富，且無視政
    府嚴厲查禁毒品之決心及呼籲，竟仍與共犯乙○○、邵立屏
    等人共同販賣戕害人心之毒品，毒品數量甚鉅，惡性非輕，
    且犯後仍飾詞圖卸，態度非佳，惟本件販賣毒品僅為未遂階
    段，毒品尚未流入市面即被查獲，所生實際危害尚非重大；
    又意圖逃避刑責，冒用顏建民之名應訊，足使被冒名之人即
    顏建民有被追訴傳拘之虞，並影響偵、審機關偵辦刑事案件
    之進行，情節非輕等一切情狀，爰各量處如主文所示之刑（
    又按本條例施行前，經通緝而未於中華民國96年12月31日以
    前自動歸案接受偵查、審判或執行者，不得依本條例減刑，
    中華民國九十六年罪犯減刑條例第5 條定有明文，故如係於
    該條例施行前經通緝，並於該條例施行前經緝獲到案者，應
    不受該條規定不得減刑之限制（最高法院81年度台非字第12
    號著有判決可供參照）；查本件被告前經本院依法傳喚、拘
    提未到，而經本院於91年12月31日以91年屏院高刑節緝字第
    398 號通緝書發佈通緝，嗣經台北市政府警察局刑事警察大
    隊於95年7 月6 日緝獲等情，有上開通緝書、台北市政府警
    察局刑事警察大隊通緝案件移送書各1 份在卷可稽，是被告
    於中華民國九十六年罪犯減刑條例施行前經通緝，並於該條
    例施行前經緝獲到案，自不受該條規定不得減刑之限制，故
    被告本件所犯行使偽造私文書之犯罪時間在96年4 月24日以
    前，所犯符合中華民國96年罪犯減刑條例第2 條第1 項第3
    款所定之減刑條件，應依該規定減其刑期為二分之一），並
    定其應執行刑（再按刑法第2 條，係適用最有利於行為人之
    法律，既曰法律，自較刑之範圍為廣，比較時應就罪刑有關
    之共犯、未遂犯、連續犯、牽連犯、結合犯以及累犯加重、
    自首減輕、暨其他法定加減原因、與加減例等一切情形，綜
    其全部之結果，而為比較，再適用有利於行為人之法律處斷
    ，最高法院24年度上字第4634號著有判例可供參照。可知關
    於刑法第2 條須綜合比較有利不利被告者，係與「罪刑有關
    （如：共犯、未遂犯、想像競合犯、牽連犯、連續犯、結合
    犯等），或「刑罰加重減輕有關」（如：累犯加重、自首減
    輕等）二項，而有關「易刑及定應執行」，係屬執行事項，
    因與罪刑或刑罰加重減輕無涉，自無庸列入綜合比較之範圍
    。故本件被告行為後，於94年2 月2 日公佈並於95年7 月1
    日施行之修正刑法第51條第5 款規定「數罪併罰，分別宣告
    其罪之刑，依下列各款定其應執行者：．．五、宣告多數有
    期徒刑者，於各刑中之最長期以上，各刑合併之刑期以下，
    定其刑期。但不得逾30年。」，較修正前刑法同條款規定「
    數罪併罰，分別宣告其罪之刑，依左列各款定其應執行者：
    五、宣告多數有期徒刑者，於各刑中之最長期以上，各刑合
    併之刑期以下，定其刑期。但不得逾20年。」對行為人不利
    ，故關於定應執行刑之部分，應獨立認以修正前刑法第51條
    第5 款之規定，對被告較為有利。）且依其犯罪之性質，有
    褫奪公權之必要，併予宣告褫奪公權6 年。
  (十四)沒收：
    沒收物之執行完畢與沒收物之不存在，並非一事，因犯罪依
    法必須沒收之物，雖已於共犯中之一人確定判決諭知沒收，
    並已執行完畢，對於其他共犯之判決，仍應宣告沒收，最高
    法院97年度台上字第817 號著有判決可供參照。扣案之海洛
    因4 塊（淨重1415.8公克，沾有海洛因殘渣之包裝重29.17
    公克），係第一級毒品，而盛裝上開海洛因之空包裝袋，亦
    因內含極微量第一級毒品海洛因殘留而無法析離而應整體視
    為毒品，應依毒品危害防制條例第18條第1 項前段規定宣告
    沒收銷燬，至鑑驗耗損之海洛因因已滅失，自無庸宣告沒收
    銷燬，併此敘明。另被告與共犯乙○○、邵立屏販賣毒品使
    用之門號0000000000號、00000000 00 號、0000000000號行
    動電話各1 支，均係共犯乙○○與邵立屏販毒所用之物，已
    如上述，且各係共犯邵立屏、乙○○所有，分據其等供述在
    卷，雖未經扣案，但無證據足認已滅失，應依毒品危害防制
    條例第19條第1 項規定予以宣告沒收，如全部或一部不能沒
    收時，連帶追徵其價額。至供被告、乙○○、邵立屏犯罪所
    用之袋子1 只（裝上開毒品所用），因查無積極證據足認係
    被告或乙○○、邵立屏所有，爰不併為沒收之諭知。另扣案
    偽造如附表所示之署名及指印，均應依刑法第219 條之規定
    宣告沒收。
三、另，被告之辯護人雖聲請傳喚證人黃明泰詰問關於其有無購
    買毒品一情；然就其確係本件購買毒品之一方，被告與共犯
    邵立屏、乙○○等係販賣之一方，已經其於偵查、本院審理
    、臺灣高等法院高雄分院審理時證述明確，本院依卷內證據
    認定已如前述，並無再行傳喚之必要，附此敘明。
據上論斷，應依刑事訴訟法第299 條第1 項前段，毒品危害防制
條例第4 條第1 項、第6 項、第18條第1 項前段、第19條第1 項
，刑法第11條前段、第2 條第1 項前段、第28條（修正前）、第
216 條、第210 條、第212 條、第55條後段（修正前）、第25條
第2 項、第51條第5 款（修正前）、第37條第2 項（修正前）、
第219 條，判決如主文。
本案經檢察官顏珮珊到庭執行職務。
中    華    民    國    97    年    5     月    8     日
                  刑事第一庭    審判長法  官潘正屏
                                      法  官許蓓雯
                                      法  官羅培毓
以上正本證明與原本無異。
如不服本判決應於收受本判決送達後十日內向本院提出上訴書狀，
其未敘述上訴理由者，並得於提起上訴後十日內向本院補提理由
書狀（均須按他造當事人之人數附繕本）「切勿逕送上級法院」
中    華    民    國    97    年    5     月    8     日
                                書記官  呂坤宗
附表：
┌──┬────────┬─────────────┬──────────┐
│編號│   文件名稱     │        卷證位置          │  偽造之署押及數量  │
├──┼────────┼─────────────┼──────────┤
│ 一 │保安警察第三總隊│保安警察第三總隊刑事卷宗第│「顏建民」署押4 枚、│
│    │第三大隊刑事組91│6 頁至第8 頁、第13頁、第22│指印12枚。          │
│    │年2 月2 日警詢筆│頁                        │                    │
│    │錄（包括權利告知│                          │                    │
│    │事項書、夜間訊問│                          │                    │
│    │同意書）        │                          │                    │
├──┼────────┼─────────────┼──────────┤
│ 二 │保安警察第三總隊│同上卷第16頁、第19頁      │「顏建民」署押、指印│
│    │第三大隊逕行逮捕│                          │各2枚。             │
│    │通知書          │                          │                    │
├──┼────────┼─────────────┼──────────┤
│ 三 │指紋卡片        │91年度偵字第3697號卷第5 頁│「顏建民」指印29枚。│
│    │                │、第6頁                   │                    │
│    │                │                          │                    │
├──┼────────┼─────────────┼──────────┤
│ 四 │法務部調查局屏東│91年度偵字第829號卷第8頁  │「顏建民」署押、指印│
│    │縣調查站扣押物品│                          │各1枚。             │
│    │目錄表          │                          │                    │
├──┼────────┼─────────────┼──────────┤
│ 五 │法定障礙事由經過│同上卷第9頁               │「顏建民」署押、指印│
│    │時間統計表      │                          │各1枚。             │
│    │                │                          │                    │
├──┼────────┼─────────────┼──────────┤
│ 六 │法務部調查局屏東│同上卷第19頁              │「顏建民」署押、指印│
│    │縣調查站逕行逮捕│                          │各1枚。             │
│    │通知書          │                          │                    │
├──┼────────┼─────────────┼──────────┤
│ 七 │法務部調查局屏東│同上卷第20至第22頁        │「顏建民」署押1 枚、│
│    │縣調查站91年2 月│                          │指印5枚。           │
│    │3日 調查筆錄    │                          │                    │
├──┼────────┼─────────────┼──────────┤
│ 八 │臺灣屏東地方法院│同上卷第24至第28頁        │「顏建民」署押1 枚。│
│    │檢察署檢察官91年│                          │                    │
│    │2月3日偵訊筆錄  │                          │                    │
├──┼────────┼─────────────┼──────────┤
│ 九 │臺灣屏東地方法院│同上卷第54至第56頁        │「顏建民」署押1 枚。│
│    │檢察署檢察官91年│                          │                    │
│    │2 月8 日偵訊筆錄│                          │                    │
├──┼────────┼─────────────┼──────────┤
│ 十 │本院91年2 月3 日│本院91年度聲羈字第30號卷第│「顏建民」署押1 枚。│
│    │訊問筆錄        │6至第9頁                  │                    │
│    │                │                          │                    │
├──┼────────┼─────────────┼──────────┤
│十一│本院91年2 月8 日│本院91年度偵聲字第28號卷第│「顏建民」署押1 枚。│
│    │訊問筆錄        │8至第9 頁                 │                    │
│    │                │                          │                    │
└──┴────────┴─────────────┴──────────┘
附錄本件判決論罪科刑法條：
毒品危害防制條例第4條第1項、第6項
製造、運輸、販賣第一級毒品者，處死刑或無期徒刑；處無期徒
刑者，得併科新臺幣1 千萬元以下罰金。
前5項之未遂犯罰之。
中華民國刑法第216條
（行使偽造變造或登載不實之文書罪）
行使第 210 條至第 215 條之文書者，依偽造、變造文書或登載
不實事項或使登載不實事項之規定處斷。
中華民國刑法第210條
（偽造變造私文書罪）
偽造、變造私文書，足以生損害於公眾或他人者，處 5 年以下有
期徒刑。
中華民國刑法第212條
（偽造變造特種文書罪）
偽造、變造護照、旅券、免許證、特許證及關於品行、能力服務
或其他相類之證書、介紹書，足以生損害於公眾或他人者，處1
年以下有期徒刑、拘役或3 百元以下罰金。
中華民國刑法第217條
（偽造盜用印章印文或署押罪）
偽造印章、印文或署押，足以生損害於公眾或他人者，處 3 年以
下有期徒刑。
盜用印章、印文或署押，足以生損害於公眾或他人者，亦同。


司法院資訊處製作；財團法人民間司法改革基金會備份。
